【裁判字號】    95,交易,116
【裁判日期】    950731
【裁判案由】    公共危險等
【裁判全文】
臺灣板橋地方法院刑事判決             95年度交易字第116號
聲  請  人  臺灣板橋地方法院檢察署檢察官
被      告  乙○○
                      樓
上列被告因公共危險等案件，經檢察官聲請簡易判決處刑（94年
度偵字第17173 號），本院認不宜行簡易判決程序，改依通常程
序審理（原受理案號：95年度交簡字第150 號），判決如下：
    主  文
乙○○被訴公共危險部分無罪。
其他被訴過失傷害罪部分不受理。
    理  由
一、公訴意旨略以：同案被告甲○○於民國94年4 月16日2 時許
    服用酒類，已不能安全駕駛交通工具，詎仍於同日4 時許騎
    乘車號WZL-170 號輕型機車，沿台北縣蘆洲市○○○路往三
    重方向行駛（甲○○犯刑法第185 條之3 之酒醉駕車罪部分
    ，業經本院另以95年度交簡字第150 號判決有罪）；被告乙○○亦於同年月15日23時許服用酒類，已不能安全駕駛交通
    工具，詎仍於同年月16日4 時許駕駛車號AK-5303 號自用小
    客車，沿台北縣蘆洲市○○○路往五股方向行駛，原均應注
    意車輛在未劃標線之道路，應靠右行駛，並注意車前狀況，
    隨時採取必要之應變措施，而按其駕駛當時天候為晴，係夜
    間但有照明設備，路面乾燥無缺陷，亦無任何道路障礙且視
    距良好等情狀，並無不能注意之特別情況，竟均疏未注意，
    致於同日4 時22分許，在台北縣蘆洲市○○○路176 號前，
    駕車不慎而相互對撞，甲○○因而倒地，並受有骨盆骨折、
    陰囊挫傷併撕裂傷及頭部外傷等傷害（被告乙○○涉犯過失
    傷害罪部分，已據告訴人甲○○撤回告訴，應為不受理判決
    ，詳後述）。被告乙○○明知汽車駕駛人駕駛汽車肇事致人
    受傷或死亡，應採取救護或其他必要措施，並向警察機關報
    告，不得駛離，詎肇事後竟未下車確認肇事狀況，旋即駕車
    駛離現場而逃逸，迄離去5 分鐘後始再度返回現場，然返回
    現場後，並未留下任何聯絡方式與甲○○家屬，另向家屬佯
    稱將尾隨救護車前往醫院，旋即駕車逃逸。案經台北縣政府
    警察局蘆洲分局報告及甲○○訴請偵辦。因認被告乙○○所
    為係犯刑法第185 之3 條之酒後駕駛、第185 之4 條肇事逃
    逸及同法第284 條第1 項之過失傷害云云。
二、本案無罪部分：
    (一)按犯罪事實，應依證據認定之，無證據不得認定其犯罪事
      實；又不能證明被告犯罪者，應諭知無罪之判決，刑事訴
      訟法第154 條第2 項、第301 條第1 項分別定有明文。又
      刑事訴訟上證明之資料，無論為直接或間接證據，均須達
      於通常一般之人均不致有所懷疑，而得確信其為真實之程
      度，始得據為有罪之認定，若其關於被告是否犯罪之證明
      未能達此程度，而有合理懷疑之存在，致使無從形成有罪
      之確信，根據「罪證有疑，利於被告」之證據法則，即不
      得遽為不利被告之認定，亦有最高法院76年度臺上字第49
      86號判例可稽。其以情況證據（即間接證據）斷罪時，尤
      須基於該證據在直接關係上所可證明之他項情況事實，本
      乎推理作用足以確證被告有罪，方為合法，不得徒憑主觀
      上之推想，將一般經驗有利被告之其他合理情況逕予排除
      ，此觀諸最高法院32年上字第67號判例意旨亦彰彰甚明。
    (二)公訴意旨認被告乙○○涉犯刑法第185 之3 條之酒醉駕車
      罪部分，無非以被告曾於警詢及偵查中自白飲酒後駕車等
      語為其論據，惟查：
      1.本件被告於警詢中係供稱：事故發生前我有喝酒，是在
        94年4 月15日23時至24時許在臺北縣蘆洲市○○路408
        巷朋友家喝酒，二個人喝二瓶罐裝金牌啤酒等語（見94
        年度偵字第17173 號卷第26-27 頁）；於偵查中則係供
        稱：我是在94年4 月15日晚上11時許在友人家喝酒，喝
        完酒有在友人家小睡一下才離開等語（見同上偵卷第98
        頁），核與被告於本院訊問時供陳：其係於案發前日晚
        間在友人家喝一點酒，並睡在友人家，惟因隔天（即案
        發當日）早上還要上班，所以才在94年4 月16日凌晨4
        時許開車回家等語相符，前後供述一致，應堪採信。是
        依被告前開供述，被告係於案發前一日（即94年4 月15
        日）之晚間11時許與友人共飲用罐裝啤酒2 瓶，飲酒後
        於友人家中小睡，嗣於隔日即同年月16日凌晨4 時許始
        駕車離開，而衡諸常情，一般正常成年男子於飲用約一
        瓶啤酒，且經睡眠3 、4 小時過後，是否能認其因先前
        飲酒因素仍可使其達於不能安全駕駛動力交通工具之程
        度，並非無疑。是本院自難單憑被告前揭供述，遽認被
        告有因服用酒類已達於不能安全駕駛動力交通工具之程
        度而駕駛。
      2.況查，本件被告於肇事後曾在現場協助照護傷者，與被
        害人之妻陳鈺伶及到場處理之員警丁○○談話時，對答
        正常，意識清醒，尚協助將傷者即被害人甲○○搬運上
        救護車等情，業據證人丙○○於本院審理中證稱：我到
        現場後，要把甲○○扶起來叫醒他，被告約過五分鐘後
        ，到我旁邊，幫我一起叫甲○○起來；被告當時可以站
        立，沒有倒來倒去，後來在救護車到了之後，被告也有
        幫忙抬甲○○上車等語（見本院卷第39、46-47 頁）；
        及證人丁○○於本院審理中證稱：案發當日我到車禍現
        場時，被告也在現場協助救護傷者，當時被告沒有讓人
        感覺到喝酒喝得爛醉或站立不穩的情形等語（見本院卷
        第42、43頁），互核相符，應堪採信。
      3.至證人陳鈺伶雖另供稱：當時與被告講話時，有聞到被
        告有一點喝酒的味道云云（見本院卷第39、46頁）。惟
        查，縱令被告身上確有所謂「有一點喝酒的味道」，亦
        不能證明被告當時已達於酒後已不能安全駕駛動力交通
        工具之程度。況且，案發當時證人陳鈺伶及被告二人均
        蹲於傷者甲○○之身側照護傷者，而甲○○當時確有飲
        酒等情，已據證人甲○○、陳鈺伶證述屬實（見本院卷
        第41、45頁），是證人陳鈺伶所稱「聞到被告有喝酒的
        味道」云云，亦不能排除其所聞到者係甲○○身上所散
        發酒味之可能，從而，本院自難僅以證人陳鈺伶此部分
        證言遽入被告於酒醉駕車罪責。
      4.末查，本件被告肇事後，到場員警並未對被告實施酒測
        ，是本件並無酒測單或觀察紀錄表可資證明被告確有酒
        醉駕車情事；綜上調查，並無任何積極證據足以證明被
        告確於服用酒類後已達於不能安全駕駛動力交通工具之
        程度，而仍駕車上路，因不能證明被告此部分之犯罪，
        自應為無罪之諭知。
    (三)至公訴意旨認被告乙○○涉犯刑法第185 之4 條之肇事逃
      逸罪部分，無非以被告於肇事後曾離開現場五分鐘，及事
      後未同至醫院探視傷者甲○○而藉故逃逸等情，為其論據
      ，惟查：
      1.訊據被告堅決否認有何肇事後逃逸之犯行，辯稱：我於
        上揭時、地與被害人甲○○所騎乘之機車撞擊肇事後，
        車子約向前開了100 公尺，我就在車上打電話報警，隨
        即返回車禍現場處理，並於原地照護傷者，警方到場後
        我也表明我自己是肇事者，並協助將傷者甲○○送上救
        護車，我也有把身份證件交給警方；甲○○送醫後，因
        我當日所駕AK-5303 號自小客車是朋友的，並非我所有
        ，所以我想先將車子開回去還給車主，再騎機車去醫院
        探視甲○○，但因後來停車暫休息時不慎睡著，因我當
        天又要上班，所以才沒有即時赴醫院探視甲○○；但警
        方依我留存的資料在隔天找我去做筆錄時，我就依通知
        前往，我並沒有肇事逃逸等語。
      2.經查，本件被告於肇事後，雖曾駕車前行100 公尺，惟
        隨即返回肇事現場，協助照護傷者，並對到場處理員警
        自承為肇事者，並提供身份證件供警方查驗等情，業據
        證人甲○○證稱：事故發生後，救護車到達前，我有感
        覺到被告過來叫我醒過來，當時我還有一點點意識等語
        （見本院卷第41頁）；證人即被害人甲○○之妻陳鈺伶
        於本院審理中證稱：我與甲○○係夫妻，案發當日我與
        甲○○在台北縣蘆洲市○○○路及九芎路路口附近之朋
        友家喝酒，後來發生口角，所以沒有一起離開，甲○○
        自上開地點自行騎機車要返回蘆洲市○○路26巷31弄2
        號8 樓的家中，我則是隨後搭計程車回家，我上計程車
        時，就聽到「碰」一聲，搭車約1 、2 分鐘到肇事現場
        時，就看到甲○○倒在地上，我就請計程車停車並走下
        車，要把甲○○扶起來想叫醒他，當時被告不在現場，
        約隔了5 分鐘左右，被告就出現在我旁邊，一起跟我叫
        甲○○起來，我有問被告是誰，被告說他就是撞到甲○○的人，並且向我道歉，過一會兒員警就到現場了，再
        過幾分鐘救護車也到現場，被告有協助把甲○○抬上救
        護車等語（見本院卷第38-40 、45-47 頁）；及證人即
        處理到場處理之員警丁○○於本院審理中證稱：我是接
        到勤務中心的通報於上揭時、地到場處理交通事故，我
        到達時看見甲○○躺在路中間，陳鈺伶和被告都在現場
        ，我們就通知救護車到場，被告也在協助救護，約隔2
        、3 分鐘救護車到場後，將甲○○載去送醫，陳鈺伶也
        跟救護車一起走，我則在現場指揮交通，並向被告拿身
        分證及行照，被告有承認是他肇事，我有對被告說因為
        有人受傷，必需等交通隊前來處理；不到10分鐘後，交
        通隊也到了現場，我就把被告的身分證及行照交給交通
        隊處理，被告應該在交通隊繪製完現場圖後與交通隊一
        起到醫院看傷者，但被告後來不知為何自行離去等語（
        見本院卷第42-43 頁），互核均屬相符。可見本件被告
        於肇事後，確實僅暫離現場約5 分鐘，旋即主動回到現
        場救護傷者，並向被害人家屬及警方自承為肇事之人，
        是核此情狀，自尚難認屬肇事逃逸之行為自明。
      3.再按，刑法第185 條之4 之肇事致人死傷逃逸罪，係以
        處罰肇事後逃逸之駕駛人為目的，俾促使駕駛人於肇事
        後能對被害人即時救護，以減少死傷（最高法院88年度
        台上字第7396號判決參照）。是若行為人於駕車肇事致
        人死傷後，已停留於現場加以照護，並等待警方到場，
        表明自己為肇事者，並待傷者送醫後，始因故離去現場
        者，縱離去時確有逃逸之意思，惟因當時交通事故之被
        害人已處於受安全照顧之環境下，故此種事後再行逃逸
        之行為並不構成刑法第185 條之4 之罪。查本件被告乙○○於上揭時、地肇事後，確曾停留於肇事現場照顧被
        害人，向到場員警及家屬表明自己係肇事者，繳驗相關
        身份證件給警員，並待被害人甲○○已由救護車送醫後
        ，始離開現場等情，已認定如前。揆諸前揭說明，此種
        情狀自與刑法第185 條之4 之肇事致人死傷逃逸罪之規
        範目的不同，不能以該法條之罪責相繩。
      4.至臺北縣政府警察局蘆洲分局道路交通事故肇事人自首
        情形紀錄表固記載被告乙○○係「肇事逃逸」、同分局
        道路交通事故初步分析研判表固記載：「乙○○藉口跟
        家屬表達要跟隨該救護車後方至新光醫院，隨後便逃逸
        無蹤」云云（見同上偵卷第41-42 頁），惟上開記載核
        與當時到場處理之員警丁○○在本院審理中證稱：被告
        有停留於現場承認為肇事者，並提出駕照及身分證供查
        核等語不符，是前開公文書之內容應屬誤載，顯非可信
        ，本院亦無從憑為認定被告乙○○有肇事逃逸之證據。
      5.綜上調查，本件被告辯稱其無肇事逃逸等語，核與證人
        甲○○、陳鈺伶及丁○○前開證言相符，自堪採信。
    (四)綜上所述，審酌公訴人所舉證據，並不以足認定被告有酒
      醉駕車及肇事逃逸之行為，本院復查無其他積極證據足認
      被告有公訴人所指上揭犯行，因不能證明被告犯罪，自應
      均為無罪之諭知。
三、本案不受理部分：
    (一)按告訴乃論之罪，告訴人於第一審辯論終結前得撤回其告
      訴，又告訴經撤回者，應諭知不受理之判決，刑事訴訟法
      第238 條第1 項、第303 條第3 款定有明文。
    (二)本件告訴人甲○○告訴被告過失傷害罪案件，起訴書認被
      告係觸犯刑法第284 條第1 項之罪，依同法第287 條前段
      之規定，須告訴乃論。
    (三)茲因被告已與告訴人達成和解，業據告訴人甲○○撤回其
      告訴，此有告訴人甲○○撤回告訴筆錄在卷足憑，揆諸首
      開說明，此部分爰應不經言詞辯論，諭知不受理之判決。
四、據上論斷，應依刑事訴訟法第452 條、第301 條第1 項、第
    303 條第3 款、第307 條，判決如主文。
本件經檢察官林俊儀到庭執行職務。
中    華    民    國    95    年    7     月    31    日
                  交通法庭  審判長法  官  陳坤地
                                  法  官  李麗珠
                                  法  官  許映鈞
以上正本證明與原本無異。
如不服本判決，應於送達後10日內向本院提出上訴狀（須附繕本
）。
                                  書記官  呂苗澂
中    華    民    國    95    年    7     月    31    日


司法院資訊處製作；財團法人民間司法改革基金會備份。
